# 请教陈版：子公司 1 元转让孙公司股权给母公司的会计处理

提问人：caoyoumin 时间：2022-05-24 16:48:18
请教陈版，情况如下：
M集团，下属多个业务板块，我们所属板块母公司为上市公司甲公司，甲下有全资子公司投资平台A公司，A下有全资子公司B公司，B下有全资子公司C公司，C下有全资子公司D公司。现在甲公司董事会决定，将D公司的100%股权划转到B公司下，交易对价为 1 元。股权划转完成后，注销C公司。如下图示：
D公司股权系C公司 2016 年从M集团的另一业务板块乙公司处以 1 元对价取得，当时D公司净资产为负，因此C公司账上未确认对D公司的长期股权投资，当时C公司收购D公司股权时采用同一控制下企业合并处理，对价 1 元冲减了C公司的未分配利润（因为C公式资本公积、盈余公积均为 0 ，不足冲减）。目前D公司所有者权益为-32,878,903.26，具体为：实收资本2,879,263.75，资本公积1,370,627.23，其他综合收益303,951.69（均为外币报表折算差），未分配利润-37,432,745.93。
求助问题：
1 ，A公司个别报表如何处理？
2 ，A公司合并报表如何处理？
3 ，C公司个别报表如何处理？
4 ，C公司合并报表如何处理？
5 ，B公司合并报表如何处理？
1.png
(5.44 KB, 下载次数: 2)
2022-5-24 16:34 上传

回答人：chenyiwei
1 、对C（个别报表、合并报表）和B（合并报表）而言就是处置D，按处置子公司处理。一般处理原则是：C的个别报表层面，按处置价款与对D长投的原账面价值之间的差额确认处置损益；
C和B的合并报表层面，按处置价款与处置日D的净资产份额之间的差额确认处置损益。
上述做法可能导致B、C的合并报表层面确认较大的处置收益（原先确认的超额亏损转回），但同时应关注：此前C是否针对D的超额亏损，承担了借款担保、人员安置等兜底的额外责任？如果是，则这些责任是否一并转移给A？如果是，则鉴于A并未就这些责任的转移向C收取额外对价，则B、C应将超额亏损转回的金额在其合并报表中计入资本公积，而不是确认为投资收益。
2 、A公司取得D不属于企业合并，按 1 元名义价格确认对D的投资成本即可。
该事项属于A的合并报表范围内的重组，不影响A的合并报表，其影响应完全抵销。

提问人：caoyoumin 时间：2022-05-26 15:03:20
谢谢陈版！
您回复的第 1 条，按处置子公司一般原则处理。我们B、C公司没有确认对D公司的长投，因为当时D进来的时候按同一控制企业合并处理，D当时净资产为负，我们C公司就将支付名义对价 1 元冲了未分配利润（C公司资本公积跟盈余公积均为 0 ，不足冲减）。现在B、C处置D公司，处置价款与账面金额差异为 1 元。这 1 元需要确认损益吗？ 我理解此为权益性交易，是否不应影响损益呢？还是说在A公司合并层面不影响损益即可？
您回复的第 2 条，我之前在网上其他看到说子公司划转股权给母公司时的处理方式是“子公司按划出的股权投资的账面价值依次冲减资本公积、盈余公积、未分配利润；母公司按该长期股权投资在子公司的账面价值入账，同时贷记对该划出方子公司的长期股权投资” 但是我也不知道他们这种处理方式对不对。
还请陈版再帮忙解惑，万分感谢

回答人：chenyiwei
1 、B、C个别报表和合并报表仍需确认损益，在A公司合并层面不影响损益。 2 、由于此处D的净资产是负数，如果按照C的原成本作为A的投资成本入账则后续有减值风险，故不恰当。

提问人：caoyoumin 时间：2022-06-04 22:24:44
陈版，再请教：
假设股权处置与 5 月 31 日完成，转让双方与 6 月报表开始按新股权架构编制。那么 6 月B、C公司合并利润表、合并现金流量表应该还是要包含D公司1-5月的数吧？ 那么A公司在 6 月合并D公司时，是否应先合并D公司1-6月的数，然后再抵销1-5月的，还是只合并D公司 6 月当月的数呢？
我理解既然不是企业合并，更不是同一控制企业合并，那A公司就应只合并D公司 6 月的数，不用先合并他1-5月的，再来抵销。

回答人：chenyiwei
这只是具体的操作问题，不影响最终结果，看如何做方便、不易错即可。